【裁判字號】    91,上易,16
【裁判日期】    920227
【裁判案由】    因被告傷害案件
【裁判全文】
福建高等法院金門分院刑事判決                      九十一年度上易字第一六號
    上  訴  人  福建金門地方法院檢察署檢察官
    被      告  甲○○
                      （現在台中光隆郵政九０八四八附二００號信箱部隊服役）
右上訴人因被告傷害案件，不服福建金門地方法院九十一年度訴字第二六號，中華民
國九十一年七月二十六日第一審判決（起訴案號：福建金門地方法院檢察署九十一年
度偵字第一七０號）提起上訴，本院判決如左：
    主  文
上訴駁回。
    理  由
一、公訴意旨略以：被告甲○○於八十五年九月間，曾擔任陸軍軍官學校入伍生團入
    三營第十連第十二班教育班長，依陸軍軍官學校行政職權對其內部所發布之「學
    員生手冊與教育班長手冊」職務命令，負責入伍生之指揮、管理、訓練事務，為
    依法令從事於公務之人員。於同年月間假借職務上之權力與機會，長期不當命令
    入伍生罰蹲操課，並基於普通傷害之概括犯意，先後二次於寢室、連側走廊，用
    力腳踢張世龍之鼠蹊部、右臀部等處，致張世龍受有雙小腿疼痛、背肌筋膜炎等
    傷害。認被告甲○○涉有刑法第一百三十四條、第二百七十七條第一項之傷害罪
    嫌。
二、按犯罪事實應依證據認定之，無證據不得推定其犯罪事實；不能證明被告犯罪者
    ，應諭知無罪之判決，刑事訴訟法第一百五十四條、第三百零一條第一項分別定
    有明文。又認定不利於被告之事實，須依積極證據，苟積極證據不足為不利於被
    告事實之認定時，即應為有利於被告之認定，更不必有何有利之證據，最高法院
    三十年上字第八一六號亦著有判例可資參照。而被害人之陳述如無瑕疵，且就其
    他方面調查又與事實相符，固足採為科刑之基礎，倘其陳述尚有瑕疵，而在未究
    明前，遽採為論罪科刑之根據，即難認為適法（最高法院六十一年度台上字第三
    ○九九號判例參照）。
三、公訴意旨認被告甲○○涉有右揭傷害罪嫌，係以右述事實，已據告訴人張世龍指
    訴甚詳，證人蔡佃彬亦證稱被告曾用力腳踢告訴人兩次，證人王元琦亦證稱曾目
    睹被告腳踢告訴人，告訴人因而受傷之事實，有診斷證明書可證，被告所辯不足
    採信，為所憑之論據。訊據被告甲○○，堅決否認有傷害告訴人張世龍之犯罪行
    為，辯稱：伊於民國八十五年九月間，擔任陸軍軍官學校入伍生團入三營第十連
    第十二班教育班長，擔任教育班長期間並未腳踢告訴人張世龍，告訴人張世龍入
    伍前即有脊椎疾病，並非伊所踢傷等語。
四、經查：
（一）、告訴人張世龍於軍事檢察官偵查中，固迭次指稱被告甲○○確有對其腳踢成
        傷之犯行，然告訴人張世龍於八十九年一月十八日台灣台中地方法院檢察署
        檢察官訊問時，指稱：在學期間未參加角力比賽，未因此而受傷或有其他運
        動傷害，八十五年十月間結訓時，在台中市宏恩醫院檢查發現椎間盤突出症
        ，從知道病因開始持續一年，我於八十五年九月間發生過此現象，當時八０
        二醫院檢查不到原因，入伍訓期間，幾乎每天去轉診，常感到背痛，當時曾
        被班長甲○○踢過二、三次，當時有其他人員在場，曾有寢室沒有就定位被
        踢大腿，大約都是中等力道，我都是站著被踢的等語（見國防部南部地區軍
        事法院金門分院檢察署八十八年十月三日門檢字第四號偵查卷宗一，第九十
        七頁背面）。於八十九年十一月十五日台灣台中地方法院檢察署檢察官訊問
        時，指稱：被踢的時間太久記不起來，八十五年八月入伍、十月結訓，應在
        九月下旬不會被踢，因此時班長都很客氣，這二、三次是隔一陣、隔一陣被
        踢，一次在寢室踢我的鼠蹊部，另一次在連側走廊踢我的右臀部，我大概只
        記得這二次。蔡鈿彬、程世宏說我向他們說過我有參加角力運動，可能是他
        們誤會。八十五年八月下旬開始下背疼痛，我在入伍前沒有這個毛病，入伍
        後也沒有跌倒，應是被踢所造成等語（見前開卷宗第二五０至二五一頁）。
        於九十年六月六日國防部中部地區軍事法院檢察署軍事檢察官訊問時，指稱
        ：「我記得於寢室被踢的那一次，是在早上起床後，班長甲○○喊寢室門口
        就定位，因為動作較慢，當他喊停時，我還來不及出寢室，我即在寢室抱著
        臉盆站在原地，隔沒多久鍾員到寢室看到我，便朝我鼠蹊部踢了一次，然後
        他便轉身外出，另一次則是在操課結束後回連上，我在寢室外的走廊和同連
        之入伍生（名字忘記了）聊天，被鍾員看到，他從後方踢了我右臀部一腳，
        然後問我一句你在笑什麼即離開，當時是早上操課結束回到連上休息時間。
        」等語（見國防部南部地方軍事法院金門分院檢察署八十八年十月三日門檢
        字第四號偵查卷宗二，第三十二頁背面）。依告訴人張世龍上開指述，在時
        間上，初指稱是八十五年九月份發生背痛現象，復另稱係八十五年八月下旬
        開始下背疼痛；且就所踢之部位，初指稱被告是踢到其大腿，復另指稱被告
        係踢其鼠蹊部。其所指遭被告甲○○腳踢成傷之時間點、所踢之部位，俱見
        前後紛歧，已難謂無瑕疵可指。
（二）、證人范慶龍、程世宏、謝智文、許家銘、林懷文於八十五年九月間，均屬陸
        軍軍官學校入伍生團入三營第十連第十二班之入伍生，與告訴人張世龍同時
        同班受訓，惟證人范慶龍於八十八年十一月十三日、八十九年五月十八日、
        九十一年二月十八日軍事檢察官偵查中，均證稱：沒看過班長即被告甲○○
        踢告訴人張世龍等語（見國防部南部地區軍事法院金門分院檢察署八十八年
        十月三日門檢字第四號偵查卷宗一，第五十四頁背面、第一七三頁、同署九
        十一年一月二十一日門檢字第０一二號卷第三二頁），於本院調查時復到庭
        除證稱未見過被告甲○○用腳踢告訴人張世龍等語外，並稱：「有一次連集
        合，我們沒有到場，被告衝到寢室找我們，問我們為何集合這麼慢，有要毆
        打蔡鈿彬的動作，被週圍的班長制止，好像有踢到蔡鈿彬，當時並沒有踢到
        張世龍．．．我在入伍生團期間有因病住院，張世龍也有因病轉診到醫院，
        他有來看我，我有問他是什麼病，他說是之前練角力受傷的痼疾。」（見本
        院九十二年一月八日訊問筆錄）；證人程世宏於八十八年十一月三十日、八
        十九年五月二十四日軍事檢察官偵查中，均證稱：沒看過告訴人張世龍遭被
        告甲○○腳踢臀部，據我所知告訴人在入伍前脊椎即有舊傷，應該不是被告
        踢傷，印象中告訴人練過角力或舉重，如何得知已不清楚等語（見國防部南
        部地區軍事法院金門分院檢察署八十八年十月三日門檢字第四號偵查卷宗一
        ，第七十頁背面、第七一頁、第一八八頁背面）；證人謝智文於八十八年十
        二月二日、八十九年五月二十四日軍事檢察官偵查中，亦均證稱：沒看過被
        告踢告訴人等語（見上開偵查卷第七十五頁背面、第一百七十九頁背面）；
        證人許家銘於八十九年五月三十日軍事檢察官偵查中證稱：沒有親眼目睹被
        告甲○○腳踢告訴人張世龍，入伍期間與告訴人張世龍閒聊，他曾經告訴我
        若非入伍就讀軍校，其或可入選為角力國手等語（見上開偵查卷第一九七頁
        背面至一九八頁）；證人林懷文於八十九年十一月六日軍事檢察官偵查中證
        稱：印象中被告甲○○未踢過任何人等語（見上開偵查卷第二四五頁）。證
        人范慶龍、程世宏、謝智文、許家銘、林懷文於八十五年九月間，既均屬陸
        軍軍官學校入伍生團入三營第十連第十二班之入伍生，與告訴人張世龍同時
        同班受訓，而入伍生於受訓階段，不論是用餐、操課、作息，同班入伍生衡
        情必定時時生活在一起，惟證人范慶龍、程世宏、謝智文、許家銘、林懷文
        均證稱未曾見過被告甲○○腳踢告訴人張世龍，告訴人張世龍所為上開遭被
        告甲○○腳踢成傷之指訴，是否屬實，更非無疑。
（三）、至於證人即當時與告訴人張世龍同為入伍生之王元琦於八十八年十二月二日
        軍事檢察官偵查中雖證稱：「（入伍期間，張世龍是否曾遭入伍班長甲○○
        腳踢臀部，其時間、地點、次數各為何？各次是否你均在場？每次甲○○係
        因何要踢張世龍的臀部？其每次力道為何？被踢每次時張員是站或是蹲著？
        ）就我所知僅有一次係因早上檢查寢室內務，因不合格，全班在寢室前被甲
        ○○每人踢臀部一次，當時我們都是站著的，力道也不大，其餘我就不太清
        楚了。」等語（見上開偵查卷卷第八十頁背面至八十一頁）；於八十九年五
        月二十四日軍事檢察官偵查中復證稱：「當時甲○○班長踢人力道不大，被
        踢的人都是因而往前跨一小步而已，不至於會受傷。」（見上開偵查卷第一
        八五頁）；於九十一年三月二十一日軍事檢察官偵查中亦證稱：「（當時被
        害人張世龍被踢後之狀況如何？有無疼痛或受傷之徵兆？事後有無表示椎間
        盤疼痛？）只往前傾一下步，沒有，沒有印象。」等語（見國防部南部地區
        軍事法院金門分院檢察署九十一年一月二十一日門檢字第０一二號卷第六十
        頁背面至六一頁），依證人王元琦上開所供，被告甲○○腳踢全班班兵的原
        因係因內務檢查不合格，其地點在寢室前，核與告訴人張世龍所指因—起床
        後寢室門口集合遲誤，在寢室內被踢；與人聊天，在連側走廊被踢等節，均
        有不合，自不足為認定告訴人指述屬實之佐證。
（四）、另證人即當時與告訴人張世龍同為入伍生之蔡鈿彬於八十八年十一月二十五
        日軍事檢察官偵查中雖證稱：被告有兩次踢告訴人臀部，地點分別是寢室大
        樓及野外場地，當時全班均在場，第一次在寢室大樓，是因被告在寢室處罰
        全班罰蹲，告訴人因體型壯碩，無法持久，於是被告用腳踢告訴人之臀部；
        第二次是在野外場地，出野外課時，不知為何，被告又處罰了部分的同學，
        而告訴人便是其中之一。每次踢的力道頗大，足使告訴人受傷，兩次被踢時
        告訴人都是蹲的等語（見國防部南部地區軍事法院金門分院檢察署八十八年
        十月三日門檢字第四號偵查卷宗一，第六二頁背面至第六三頁）；於八十九
        年三月二十九日軍事檢察官偵查中雖亦證稱：告訴人報病號未參加操課的詳
        細時間已記不清楚，惟在受訓期間曾陪告訴人至八０二醫院做過水療的脊椎
        復健療程，我僅能確定被告曾在寢室大樓處罰全班罰蹲，並踢了數名學生，
        不單是針對告訴人，力道足使人疼痛，不算太輕，而時間記不清楚，在野外
        部分，時間及力道不清楚等語（見上開偵查卷宗第一百三十三頁背面）；於
        八十九年六月十二日，經軍事檢察官提示其前所為之電話記錄及上開偵查筆
        錄供證人辨識後，雖又證稱：有親眼目睹被告腳踢告訴人，受訓期間全班常
        會採蹲姿方式上課，被告常會因個人表現而踢同學，被告踢告訴人的時間地
        點，因年代久遠，不復記憶，我知道告訴人為角力選手，是在閒聊中得知等
        語（見上開偵查卷第二一四頁）；於九十一年三月十二日軍事檢察官偵查中
        雖亦證稱：：告訴人是在入伍三週後開始報病號，並在第八、九有轉診之情
        形，我有一次與他一起轉診時，得知他是因為脊椎方面有問題而診療，告訴
        人被踢以後，並沒有表示疼痛或受傷之情形，我是因他轉診才知道他脊椎有
        受過傷，我只知道告訴人有被踢，也知道他有報病號及轉診，但我已不記得
        它們的時間，所以不能確定是否係因被踢後即受傷而報病號轉診等語（見國
        防部南部地區軍事法院金門分院檢察署九十一年一月二十一日門檢字第０一
        二號卷第四十八頁背面）。然細繹其證詞，其均明白證稱告訴人張世龍係蹲
        著時，遭被告甲○○腳踢，與告訴人張世龍自陳係站著時被踢，已有不符；
        且告訴人張世龍從未指稱在野外操課時遭被告甲○○腳踢，證人蔡鈿彬卻證
        稱被告甲○○在野外操課時腳踢告訴人張世龍，亦有歧異，顯見證人蔡鈿彬
        所為之證詞，多有疵疵，難以採信。
（五）、公訴意旨雖以告訴人張世龍因被告甲○○腳踢受傷之事實，有診斷證明書可
        證，惟經國防部南部地區軍事法院金門分院檢察署軍事檢察官函詢國軍高雄
        總醫院，該醫院函覆稱：「張員（指告訴人張世龍）於八十五年間來院門診
        病歷記載，並無下肢功能障礙，亦無受傷之記錄。」「『腰椎椎間盤突出症
        』，為椎間盤及環椎間盤韌帶退化之疾病，運動有可能造成此種症狀出現；
        至於因承受他人肢體力量而造成之案例，目前尚無此文獻報告。」此有國軍
        高雄總醫院八十八年十一月三十日（八八）濟世二字第七六七六號函在卷可
        憑（見國防部南部地區軍事法院金門分院檢察署八十八年十月三日門檢字第
        四號偵查卷宗一，第四九頁）；軍事檢察官復檢送告訴人張世龍之病歷資料
        函詢行政院退除役官兵輔導委員會台北榮民總醫院、三軍總醫院，經行政院
        退除役官兵輔導委員會台北榮民總醫院以八十九年三月一日（八九）北總骨
        字第○一五四七號函覆稱：「根據所附核磁共振的報告描述，腰椎有非常輕
        微椎間盤突出。目前椎間盤突出發病原因未明，無法判斷是否由運動傷害所
        致，腳踢此部位造成椎間盤突出之力道大小無文獻記載，依經驗判斷以腳踢
        之，似無造成椎間盤突出之可能‧‧‧」（見上開偵查卷第一二一頁）；而
        三軍總醫院則以八十九年三月七日（八九）善利字第○二七六二號函覆稱：
        「依腰椎間盤突出，其原因有外傷或正常退化，而外傷多由彎腰、抬重物等
        漸累積而成，不一定有一明確外傷造成。而腰椎間盤突出現象，由顯像檢查
        如電腦斷層或核磁共振，在正常無症狀的人有百分之三十亦有突出現象。張
        員（指告訴人張世龍）之核磁共振檢查顯示無椎間盤突出或壓迫神經現象，
        而神經肌肉傳導檢查顯示右側第五腰椎第一薦椎有神經病變，此結果顯示其
        神經根病變有椎間盤突出壓迫以外的問題。由該員其病例記錄八十五年十月
        二日有下背痛症狀至多次門診復查，無明顯神經壓迫現象，至八十六年十二
        月十六日經肌肉傳導檢查顯示異常，此症狀應係長期累積而成，無參考記錄
        顯示多大力量踢該部位可造成此症狀」（見上開偵查卷第一二二至一二三頁
        ）。國軍高雄總醫院、行政院退除役官兵輔導委員會台北榮民總醫院、三軍
        總醫院，既分別函稱並無文獻紀錄以肢體、腳踢脊椎會造成椎間盤突出症，
        三軍總醫院更稱告訴人張世龍之病痛應係長期累積而成，自不足據以認定被
        告甲○○有腳踢告訴人張世龍成傷之犯行。
（六）、綜上所述，本件告訴人張世龍雖堅指被告甲○○涉有上開傷害犯行，惟其所
        指前後紛歧，顯有瑕疵；而證人范慶龍、程世宏、謝智文、許家銘、林懷文
        證稱未曾見過被告腳踢告訴人，另證人王元琦、蔡鈿彬所為之證述，與告訴
        人張世龍自己所為之指述，亦多歧異，尚不足據為被告甲○○不利之論據。
        再國軍高雄總醫院、行政院退除役官兵輔導委員會台北榮民總醫院、三軍總
        醫院分別函稱並無文獻紀錄以肢體、腳踢脊椎會造成椎間盤突出症，三軍總
        醫院更稱告訴人張世龍之病痛應係長期累積而成，尤難據以認定被告甲○○
        有腳踢告訴人張世龍成傷之犯行。此外，復無其他證據足資證明被告甲○○
        有公訴人所指刑法第一百三十四條、第二百七十七條第一項之傷害之犯行，
        不能證明被告甲○○犯罪，依刑事訴訟法第三百零一條第一項之規定，自應
        為被告甲○○無罪之諭知。
五、原審經詳查後，認不能證明被告甲○○犯罪，依刑事訴訟法第三百零一條第一項
    之規定，諭知被告甲○○無罪之判決，經核並無違誤。檢察官循告訴人張世龍之
    請求提起上訴，指摘原判決不當，為無理由，應予駁回。
六、告訴人張世龍於本院審理中雖具狀以身體健康、家庭狀況及恐軍方官長挾怨報復
    為由，請求移轉管轄至高雄司法機關審理云云。惟按聲請指定或移轉管轄，須當
    事人始得為之，所稱當事人係指檢察官、自訴人及被告而言，此觀刑事訴訟法第
    十一條及第三條之規定自明，至於告訴人或告發人並非該法所稱當事人，自不能
    聲請指定或移轉管轄（最高法院十九年聲字第六號判例參照）。本件告訴人張世
    龍既非刑事訴訟法第三條所稱之當事人，其聲請移轉管轄，於法不合，自不應准
    許，併此敘明。
據上論斷，應依刑事訴訟法第三百六十八條，判決如主文。
本案經檢察官楊秀蘭到庭執行職務。
中      華      民      國    九十二    年      二      月    二十七    日
                              福建高等法院金門分院刑事庭
                                  審判長法  官  陳  中  和
                                        法  官  詹  文  馨
                                        法  官  李  行  一
右正本證明與原本無異。
不得上訴。
中      華      民      國    九十二    年      三      月     十一     日
                                        書記官  李  麗  鳳


司法院資訊處製作；財團法人民間司法改革基金會備份。
